臺灣高雄地方法院刑事裁定　　　　　　　95年度聲判字第89號
聲　請　人　甲○○
代　理　人　唐小菁律師
被　　　告　乙○○
上列被告因聲請交付審判案件，本院裁定如下：
    主  文
聲請駁回。
    理  由
一、按「告訴人不服上級法院檢察署檢察長或檢察總長認再議為
    無理由而駁回之處分者，得於接受處分書後10日內委任律師
    提出理由狀，向該管第一審法院聲請交付審判。」、「法院
    認為交付審判之聲請不合法或無理由者，應駁回之。」刑事
    訴訟法第258 條之1 、第258 條之3 第2 項前段分別定有明
    文。
二、本件聲請人即告訴人甲○○以被告涉犯竊盜、偽造文書等罪
    嫌，向臺灣高雄地方法院檢察署檢察官提出告訴，經該署檢
    察官以95年度偵字第4063號為不起訴之處分後，聲請人不服
    ，聲請再議結果，又經臺灣高等法院高雄分院檢察署檢察長
    於95年8 月23日以95年度上聲議字第1076號認再議為無理由
    而駁回再議確定。
三、聲請交付審判意旨略以：（一）告訴人經營美髮沙龍店，因
    客人人情壓力，曾有多達10餘張之信用卡及現金卡，關此特
    殊情形，檢察官未予查明，以一般人申辦信用卡、現金卡不
    會棄置不用為由，認告訴人所述不足採信，認事用法違背經
    驗法則。（二）本件信用卡、現金卡帳單地址固係告訴人經
    營之髮型沙龍店，然因工作時間甚長，告訴人均下午才上班
    ，因此店內擔任早班之被告已先攔截信件，致告訴人不知有
    信用卡帳單及遭盜刷之情。而至告訴人接獲不起訴處分書後
    ，始知證人即告訴人在該美髮店之同事潘昭蓁曾於偵查中為
    不實之證述，致檢察官受有誤導，然經向潘昭蓁詢問結果，
    得知其係受被告一再拜託、騷擾，同情被告，方為有利於被
    告之不實證述。嗣後其因良心譴責，已向檢察署自首偽證罪
    ，並向告訴人泣求原諒，足見原偵查機關未予調查，致事實
    未能釐清，且證人潘昭蓁於偵查中所為證述並未具結，無證
    據能力，檢察官以之為不起訴處分之依據，顯非適法。（三
    ）又本件信用卡雖曾有持續繳款紀錄，然此乃被告為避免短
    時間犯行曝光，而自行繳納者。告訴人為查明真相，特向各
    被盜刷信用卡之銀行查詢消費還款狀況，發現新竹國際商業
    銀行有數筆繳款係在郵局及信用合作社櫃臺劃撥繳款，亦有
    利用ATM 轉帳匯款，另萬泰商業銀行部分，更查出繳款紀錄
    均為台北縣土城市○○路○ 段250 號之楊文魁，此等繳款紀
    錄足以追查證明繳款人確非告訴人，處分書採信被告所辯稱
    「帳單消費均是告訴人給錢讓告訴人繳」等語，核非事實。
    （四）被告又辯稱其刷卡時告訴人均在場等語，然經告訴人
    向銀行調取本件現金卡盜刷錄影帶，顯示被告盜刷時其後僅
    有一名等待排隊之女子，告訴人並未在場，足見被告所辯不
    符常情，亦非事實。（五）本案發生後，被告怕告訴人追究
    其刑責，曾發簡訊與告訴人，表示「我會把欠你的處理好」
    、「我會把你的卡處理好」等語，然檢察官並未審酌，亦有
    違誤。綜上，檢察官對上開疑點均未加以調查，逕依被告之
    辯解，認定被告無詐欺之犯行，為不起訴之處分及駁回再議
    之聲請，顯有未當，爰於法定期間內聲請交付審判。
四、經查：
（一）聲請人原告訴意旨略以：被告乙○○意圖為自己不法所有
      之犯意，於民國93年6 月間某日，竊取聲請人甲○○所有
      之現金卡及信用卡4張，得手後，陸續提領現金及盜刷消
      費，金額共達新台幣（下同）367527元，嗣於94年9 月5
      日聲請人接獲銀行繳款通知，始知上情，因認被告涉犯刑
      法竊盜、偽造文書罪等語。原檢察官偵查結果略以：
   1、被告堅決否認有何上開犯行，辯稱：伊與聲請人之前是情
      侶，後來結婚，本件信用卡、現金卡是聲請人授權使用，
      都是聲請人在場時，由伊刷的，帳單上的消費費用伊都有
      給她錢，現金卡領出來的錢是聲請人在用。伊沒有固定上
      班時間，有時早上，有時是下午，店內信件是店內員工收
      ，他們收完後會放在櫃臺，有時是伊處理，有時是聲請人
      自己看等語。
   2、聲請人與被告原係夫妻，93年6 月15日結婚前就同居等語
      ，核與被告前開所辯部分相符，顯見兩人過去感情良好並
      同居多年。次查，金融機關所發行供自然人使用之信用卡
      及現金卡，係個人金融上重要往來資料與現金存提來源，
      為目前商業社會上個人從事金融活動之重要證明與工具，
      一般人並無可能任意棄置或漠不關心，聲請人為身心健全
      且具備相當社會經驗，豈有可能申辦張信用卡及現金卡之
      後，棄之不理，甚至都沒有注意到個人之金融帳單？此顯
      與社會常情有所違背。且本件現金卡及信用卡之帳單地址
      為聲請人位於高雄縣鳳山市○○路112 號之住處，亦為聲
      請人所不否認。加以證人潘昭蓁到庭證稱: 我與被告、聲
      請人以前都是妙點髮沙龍店之同事, 我知道聲請人曾拿她
      的卡給被告使用，我是早班，負責早上開門，有信件由我
      收，收後放到櫃臺，聲請人上班時就會直接拿走；被告不
      會在聲請人未上班時先拿走她的信件，都是聲請人自己拿
      ，被告只是在那幫忙，我曾看到聲請人拿信用卡給被告用
      ，因收到帳單，對帳單的金額才有爭執，時間約在93年6
      月他們結婚後等語，經核與被告所辯相符。
   3、經審視上開現金卡與信用卡之消費資料，本件信用卡於發
      卡後，最早自92年4 月起即有消費紀錄，之後92年至93年
      間，每月均有消費紀錄，合計共達數十筆，並陸續有償還
      紀錄等情，有各該銀行信用卡、現金卡消費明細等在卷可
      資參照。因此，若被告竊取聲請人之信用卡及現金卡加以
      盜刷，又何必代為清償？且若被告果真未經聲請人同意，
      即持信用卡、現金卡盜刷消費，理應大量高額消費，藉以
      獲取更多不法利益，惟系爭盜刷總金額卻僅有367527元，
      與常情顯有未合。
   4、綜上所述，認本件應係夫妻之間關於共用信用卡及現金卡
      之財務糾紛所引起，尚難僅憑聲請人之片面之指訴，而遽
      認被告有何竊盜、偽造文書犯行。此外，復查無其他積極
      證據足認被告有何犯行，應認其罪嫌尚有未足，而為不起
      訴處分。
（二）聲請再議意旨略以：本件證人潘昭蓁供詞前後不一，應當
      面對質或測謊等語。嗣經臺灣高等法院高雄分院檢察署檢
      察長審核再議結果，認證人潘昭蓁於偵查中僅作證1 次，
      無所謂前後不一之情形，且聲請人並未舉出具體證據以供
      檢察官調查，此外亦查無其他積極證據足以證明被告犯行
      ，原檢察官為不起訴之處分，核無不合，爰依刑事訴訟法
      第258 條前段為再議駁回之處分。
（三）聲請人對上揭不起訴處分及駁回再議之處分仍有不服，復
      以前開理由聲請交付審判，然查：
   1、金融機構所發行之信用卡及現金卡，一般情形確屬申辦容
      易，然其為個人金融上重要往來資料與現金存提來源，自
      不能因其申辦容易而輕忽保管，否則遭他人持以冒用，不
      免訟爭，後果難料。聲請人提告遭竊之信用卡、現金卡，
      於92至93年間均有消費償還紀錄，有各該銀行信用卡、現
      金卡消費明細在卷可稽，而該時段乃聲請人與被告同居進
      而結婚前後，此為聲請人所自承之事實。是聲請意旨所稱
      因工作原因，致申辦多張信用卡、現金卡，實際並未全部
      使用等語，以金融業者競爭激烈，申辦信用卡、現金卡通
      常無須具備特別身分或資力之情觀之，固有其理，但其除
      未注意是否確實保管其信用卡、現金卡外，對於各該消費
      帳單業已寄至其上開住處，共有數十筆之交易紀錄，竟毫
      不知情，自不能無疑。加以證人潘昭蓁於偵查中證稱聲請
      人曾將信用卡交付被告使用，被告不會在聲請人上班前先
      拿走他的信件等語，綜合觀之，被告所為上開辯解，即非
      全然無據，自難遽認被告有竊取聲請人信用卡、現金卡而
      盜刷之犯行。原處分意旨此部分論斷，尚無違經驗法則。
   2、聲請意旨又稱被告雖有陸續償還卡費之紀錄，但此乃被告
      為免犯行短時間曝光所為之掩飾，不足採為有利被告之認
      定等語，亦有一面之理。然竊盜他人之信用卡，易因遭事
      主發現而無法冒刷消費，故儘早盜刷使用，應屬多數一般
      信用卡竊案常態。本件聲請人所失竊之信用卡及現金卡，
      自92年間4 月起至93年間每月均有消費紀錄，合計達數十
      筆，並陸續有償還紀錄，已如上述，此有各該銀行信用卡
      、現金卡之消費明細在卷可參，則被告是否確有竊取上開
      金融卡冒刷之犯行，已難率予認定。聲請意旨另稱因被告
      早上上班時會先攔截帳單，故未及時發現，但此與證人潘
      昭蓁上開證述亦不能相合，是聲請人於偵查中所為指訴，
      洵難信為真實。且該偵查中之證述係於檢察事務官面前所
      為，本無庸具結，檢察官採為不起訴處分之依據，並不違
      背證據法則。此外，檢察官因查無其他積極事證，足認被
      告有何犯行，認其間尚有合理懷疑存在，而為不起訴之處
      分，核其認事用法尚無違誤，聲請人聲請再議，復未提出
      所指訴之具體證據以供審認、調查，原處分機關據以駁回
      再議之聲請，亦屬有本。是聲請人仍執前詞主張檢察官對
      於上開情事未加調查，逕採信被告之辯解，尚嫌無據。
   3、末按告訴人得向法院聲請交付審判，係刑事訴訟法於91年
      2 月8 日修正時所新增對於「檢察官不起訴或緩起訴裁量
      權」制衡之一種外部監督機制。此時法院僅在就檢察官所
      為不起訴或緩起訴之處分是否正確加以審查，以防止檢察
      機關濫權。據此立法精神，同法第258 條之3 第3 項固規
      定：「法院就交付審判之聲請為裁定前，得為必要之調查
      」，惟其所謂「得為必要之調查」，係指調查證據之範圍
      應以偵查中曾顯現者為限，不可就新提出之證據再為調查
      ，亦不可蒐集偵查卷以外之證據，否則將與刑事訴訟法第
      260 條之再行起訴規定混淆不清（參照臺灣高等法院93年
      11月25日刑庭會議法律問題研討意見）。況現行「審檢分
      立」之法制，乃立法例分離偵查起訴與審理判決，檢察官
      職司偵查，法官專於審判，故偵查非法官所應為之職責，
      若法官僭越偵查領域而額外再行調查其他證據，將混淆檢
      察官與法官角色。因此鑑於「交付審判」制度係對於檢察
      官之不起訴處分所為增設檢察機關以外之監督機制，法院
      對證據調查之範圍，自當僅限於偵查中所曾顯現之證據，
      其理甚屬明確。又法院於審查交付審判之聲請有無理由時
      ，除認為告訴人所指摘不利被告之事證未經檢察機關詳為
      調查或斟酌，或不起訴處分書所載理由違背經驗法則、論
      理法則或其他證據法則者外，不宜率予交付審判（法院辦
      理刑事訴訟案件應行注意事項第118 項參照）。至上開所
      謂告訴人所指摘不利被告之事證未經檢察機關詳為調查，
      係指告訴人所提出請求調查之證據，檢察官未予調查，且
      若經調查，即足以動搖原偵查檢察官事實之認定及處分之
      決定而言。倘調查結果，尚不足以動搖原事實之認定及處
      分之決定者，仍不能率予交付審判，自不待言。
   4、本件聲請人另以證人潘昭蓁前於偵查中係受被告騷擾或同
      情被告，而為虛偽證述，嗣後甚感後悔，業已向檢察官自
      首，並提出潘昭蓁刑事自首狀1 紙附卷為憑。又經自行查
      得上開信用卡繳款紀錄資料，得知繳款方式有多種情形，
      繳款人尚另有他人，有萬泰商業銀行客戶交易明細表及跨
      行轉帳報表在卷足據，可見被告辯稱是其將卡費拿給聲請
      人後，再由聲請人繳費一節，係虛偽不實，以該繳款紀錄
      循線追查，可查明真相等語。經查有關證人潘昭蓁於偵查
      中虛偽證述嗣向檢察署自首偽證之情，固有臺灣高雄地方
      法院檢察署檢察官95年度偵字第32218 號不起訴處分書（
      因係在檢察事務官前陳述，無庸具結而不成立偽證罪）可
      證，堪認上開不起訴處分引為重要證據之證人，所證述內
      容之可信性大有可疑；而上開聲請人另行提出之萬泰銀行
      客戶交易明細表等資料，對被告原來辯稱係聲請人繳費一
      節等語，其真實性亦因此有疑，然此些證據，果若無訛，
      乃原已偵結之前案是否足認有「新事實、新證據」之再起
      偵查事由，依上開說明，非本院應予調查及審酌之事項，
      自不得以此認原處分有認事用法之違誤。
五、此外，依原偵查所附卷證，尚無其他積極證據足資證明被告
    確有詐欺取財之犯罪事實，臺灣高雄地方法院檢察署檢察官
    以被告犯罪嫌疑不足予以不起訴之處分，臺灣高等法院高雄
    分院檢察署檢察長駁回聲請人之再議，認事採證均無不當，
    於法亦無違誤。從而，聲請人聲請本件交付審判，洵屬無據
    ，應予駁回。
六、據上論斷，應依刑事訴訟法第258 條之3 第2 項前段，裁定
    如主文。
中　　華　　民　　國　　96　　年　　3 　　月　　23　　日
            鳳山刑事第二庭  審判長法　官  黃建榮
                                  法  官  洪珮婷
                                  法　官  李嘉益
以上正本證明與原本無異。
不得抗告。
中　　華　　民　　國　　96　　年　　3 　　月　　23　　日
　　　　　　　　　　　　　　　　　書記官  郭南宏
